ACORDAO-COMPLETO-2455360

ACÓRDÃO 7954/2021 ATA 17/2021 - SEGUNDA CÂMARA

VISTOS, relatados e discutidos estes autos de Tomada de Contas Especial instaurada pela Fundação Nacional de Saúde, em desfavor do Senhor André Luiz Ceciliano, na condição de ex-Prefeito, e do Município de Paracambi-RJ, em razão da não execução do objeto do Convênio 2172/05, tendo por objeto a execução de Sistema de Resíduos Sólidos, com vigência estipulada, inicialmente de 23/12/2005 a 23/12/2006 e alterado para vigência até 19/9/2008, e com valor previsto de R$ 1.100.000,00, incluídos R$ 100.000,00 correspondentes à contrapartida do convenente;
ACORDAM os Ministros do Tribunal de Contas da União, reunidos em Sessão da Segunda Câmara, diante das razões expostas pelo Relator, com fundamento nos arts. 1º, inciso I; 16, incisos I e III, alínea "c"; 17; 19; 23, incisos I e III; 28, inciso II; e 57 da Lei 8.443/1992, c/c os arts. 1º, inciso I; 207; 209, inciso III; 210; 214, incisos I e III; e 267 do Regimento Interno do Tribunal, em:
9.1. declarar a nulidade do Acórdão 12126/2018-TCU-Segunda Câmara por não ter constado da pauta da sessão de julgamento o nome e o número de inscrição na OAB dos advogados Sra. Juliana Tavares Almeida (OAB/DF 12794) , Sr. Mauro Porto (OAB/DF 12878) e Sr. Rodolfo Gil Moura Rebouças (OAB/DF 31994) ; 
9.2. excluir o Município de Paracambi-RJ da relação processual;
9.3. julgar irregulares as contas de André Luiz Ceciliano, e condená-lo ao pagamento das quantias a seguir especificadas, com a fixação do prazo de 15 (quinze) dias, a contar da notificação, para comprovar, perante o Tribunal (art. 214, inciso III, alínea "a", do Regimento Interno) , o recolhimento da dívida aos cofres da Fundação Nacional de Saúde - Funasa, atualizada monetariamente e acrescida dos juros de mora, calculados a partir das datas discriminadas, até a data do recolhimento, abatendo-se na oportunidade a quantia eventualmente ressarcida, na forma prevista na legislação em vigor:
	VALOR ORIGINAL (R$) 
	DATA DA OCORRÊNCIA
	Débito (D) /Crédito (C) 

	400.000,00
	17/8/2007
	D

	231.815,37
	20/9/2007
	D

	168.184,63
	20/9/2007
	D

9.4. aplicar a André Luiz Ceciliano a multa prevista no art. 57 da Lei 8.443/1992, no valor de R$ 150.000,00 (cento e cinquenta mil reais) , fixando-lhe o prazo de 15 (quinze) dias, a contar da notificação, para comprovar, perante o Tribunal (art. 214, inciso III, alínea "a", do Regimento Interno) , o recolhimento da dívida aos cofres da Fundação Nacional de Saúde, atualizada monetariamente desde a data deste acórdão até a do efetivo recolhimento, se for paga após o vencimento, na forma prevista na legislação em vigor;
9.5. autorizar, desde logo, a cobrança judicial da dívida caso não atendida a notificação;
9.6. autorizar, desde logo, o pagamento da dívida do responsável em 36 (trinta e seis) parcelas mensais e consecutivas, nos termos do art. 26 da Lei 8.443/1992, c/c o art. 217 do Regimento Interno, caso solicitado, fixando-lhe o prazo de 15 (quinze) dias, a contar do recebimento da notificação, para comprovar perante o Tribunal o recolhimento da primeira parcela, e de 30 (trinta) dias, a contar da parcela anterior, para comprovar o recolhimento das demais parcelas, com a incidência dos encargos legais devidos, na forma prevista na legislação em vigor;
9.7. alertar o responsável de que a falta de comprovação do recolhimento de qualquer parcela importará o vencimento antecipado do saldo devedor, nos termos do § 2º do art. 217 do Regimento Interno deste Tribunal;
9.8. encaminhar cópia deste acórdão ao Procurador-Chefe da Procuradoria da República no Rio de Janeiro, nos termos do art. 16, § 3º da Lei 8.443/1992, c/c o art. 209, § 7º do Regimento Interno do TCU, para adoção das medidas que entender cabíveis.

Tomada de Contas Especial instaurada pelo Ministério da Saúde, em desfavor do Senhor André Luiz Ceciliano, na condição de ex-Prefeito, e do Município de Paracambi/RJ, representado pela Prefeitura, em razão da não execução do objeto do Convênio 2172/05, celebrado com aquela Prefeitura, tendo por objeto "Execução de Sistema de Resíduos Sólidos".

Segunda Câmara

Município de Paracambi - RJ.

3. Interessados/Responsáveis:
3.1. Interessado: Superintendência Estadual da Funasa no Estado do Rio de Janeiro (26.989.350/0549-84).
3.2. Responsáveis: André Luiz Ceciliano (XXX.396.397-XX); Município de Paracambi - RJ (29.138.294/0001-02).

13.1. Ministros presentes: Augusto Nardes (na Presidência), Aroldo Cedraz (Relator) e Raimundo Carreiro.
13.2. Ministro-Substituto convocado: Augusto Sherman Cavalcanti.
13.3. Ministros-Substitutos presentes: Marcos Bemquerer Costa e André Luís de Carvalho.

André Luiz Ceciliano

AROLDO CEDRAZ

Transcrevo, a seguir, a instrução de mérito subscrita por Auditor Federal de Controle Externo à peça 57, a qual contou com a anuência do corpo diretivo da Secretaria de Controle Externo de Tomada de Contas Especial (peças 58 e 59) :
"INTRODUÇÃO
Cuidam os autos de Tomada de Contas Especial instaurada pelo Ministério da Saúde, em desfavor do Senhor André Luiz Ceciliano, na condição de ex-Prefeito, e do Município de Paracambi/RJ, representado pela Prefeitura, em razão da não execução do objeto do Convênio 2172/05, celebrado com aquela Prefeitura, tendo por objeto "Execução de Sistema de Resíduos Sólidos". 
HISTÓRICO
2.	No termo de convênio, assinado em 23/12/2005, foram previstos R$ 1.100.000,00 para a execução do objeto, dos quais R$ 1.000.000,00 seriam repassados pelo concedente e R$ 100.000,00 corresponderiam à contrapartida do convenente (peça 1, p. 101 e 125) .
3.	Os recursos federais foram repassados em três parcelas, consoante tabela abaixo, atingindo o montante de R$ 800.000,00 (peça 1, p. 313, 341, 343) :
	VALOR (R$) 
	DATA DA OCORRÊNCIA
	ORDEM BANCÁRIA

	400.000,00
	17/8/2007
	2007OB909189

	231.815,37
	20/9/2007
	2007OB910517

	168.184,63
	20/9/2007
	2007OB910524

4.	O ajuste vigeu no período de 23/12/2005 a 23/12/2006, sendo seu término alterado para 19/9/2008, conforme 2º e 4º termos aditivos (peça 1. p. 227; peça 2, p. 6) .
5.	A Fundação Nacional de Saúde - Funasa solicitou ao convenente, na pessoa do então Prefeito, a apresentação da Prestação de Contas Parcial da primeira parcela; outra notificação, solicitando o envio da Prestação de Contas ou a devolução do valor original corrigido foi expedida ao seu sucessor, porém, as mesmas não obtiveram êxito (peça 1, p. 353-358; peça 2, p. 16-22) .
6.	Em vista do exposto, foi instaurada a presente Tomada de Contas Especial, consoante Ordem de Serviço 01, de 3/8/2009 (peça 2, p. 42 e 54-60) .
7.	A instauração da Tomada de Contas Especial foi motivada pela não execução do objeto, tendo os recursos sido utilizados pela Prefeitura Municipal de Paracambi para outros fins, conforme apontado no Relatório do Tomador de Contas Especial 1/2011 (peça 2, p. 331-339 e peça 3, p. 72-73) . 
8.	Conforme detalhado no quadro de peça 2, p. 335-336, diversas notificações, de teor semelhante à primeira, foram encaminhadas em outras oportunidades, ora para a prefeitura, na pessoa do então prefeito, ora para o ex-prefeito André Luiz Ceciliano (peça 2, p. 148-156, 163-164, 258-263, 269-273, 301-305, 313-317, 323-329; peça 3, p. 42-52, 58-64) . 
9.	Ao final, o tomador de contas concluiu que os recursos do convênio em questão foram utilizados em finalidade distinta da pactuada, para pagamento de despesas relativas à Folha de Pagamento, restando configurado a não execução do objeto do Convênio 2.172/05 (peça 2, p. 339) . 
10.	No Relatório de Tomada de Contas Especial, complementado pelo Relatório que regularizou as pendências apontadas pela Coordenação de Tomada de Contas Especial, a responsabilidade pelo dano causado ao erário foi atribuída à Prefeitura Municipal de Paracambi/RJ, e, solidariamente, aos Senhores André Luiz Ceciliano e Tarciso Gonçalves Pessoa, prefeitos nas gestões, respectivamente, de 2005-2008 e 2009-2012, em razão da não execução do objeto do Convênio em comento (peça 2, p. 331-339; peça 3, p.72-73) .
11.		O Controle Interno registrou no Relatório de Auditoria que as medidas adotadas pelo órgão instaurador foram adequadas, exceto quanto à incompletude dos dados de qualificação dos responsáveis, morosidade dos procedimentos e à atribuição de responsabilidade ao Sr. Tarciso Gonçalves Pessoa (peça 3, p. 99-102) .
12.	Sobre a responsabilização do Sr. Tarciso Gonçalves Pessoa, o órgão de Auditoria considerou que a responsabilidade foi atribuída de maneira indevida pelo Tomador de Contas ao sucessor do Prefeito André Luiz Ceciliano, uma vez que havia sido exarada orientação no sentido de que atual gestor não poderia ser responsabilizado pela utilização irregular dos recursos pelo gestor anterior. Por esse motivo excluiu-se seu nome do rol de responsáveis (peça 3, p. 101) . 
13.		O Controle Interno atestou a irregularidade das presentes contas, conforme Relatório, Certificado de Auditoria e Parecer do Dirigente do Órgão de Controle Interno 885/2013. A autoridade ministerial competente emitiu pronunciamento declarando conhecimento das manifestações exaradas pelo Controle Interno (peça 3, p. 99-105) .
14.	Citados solidariamente, no valor histórico de R$ 800.000,00, o Município de Paracambi/RJ foi revel, enquanto o Sr. André Luiz Ceciliano apresentou defesa.  
15.	A instrução de peça 25 propôs excluir o município da relação processual, em que pese sua revelia, e rejeitar as alegações de defesa do gestor, bem como imputar-lhe débito e multa, consubstanciada na seguinte análise:	 
Alegações de defesa apresentadas pelo Sr. André Luiz Ceciliano 
I - Do resumo dos fatos 
23.	O responsável inicia suas alegações de defesa afirmando que os recursos repassados reverteram em proveito da municipalidade, tendo em vista que foram utilizados para pagamentos diversos (peça 20, p. 1) . Adiante alega, fazendo referência ao processo de Representação TC Processo 012.759/2010-4 (esse processo originou TCEs em desfavor do Município em tela) , que cabe responsabilizar o atual prefeito pela inércia, tendo em vista que não deu continuidade à execução do convênio (peça 20, p. 2-3) .
24.	Na sequência declara que é vítima de perseguição política, e reproduz ementa de processo judicial como comprovação (peça 20, p. 1-2) . Adiante aduz que o atual prefeito não executou os convênios celebrados na sua gestão, para tanto, torna a reproduzir trecho da Representação mencionada (peça 20, p. 2) . Mais a frente, volta a responsabilizar o atual prefeito por não dar continuidade aos convênios por ele celebrados. Declara que o convênio em tela estava adimplente. Aduz que o Sr. Flávio Campos Ferreira foi gestor no período de 1/1/2005 a 30/5/2005, assim como o Sr. Jairo dos Santos assumiu o mandato em 3/4/2008 (peça 20, p. 3) . Juntou cópias das atas de posse (peça 20, p. 10-27) .
25.	Adiante alega que Município se beneficiou dos recursos em proveito próprio, e que o mesmo deve devolvê-los. Destaca também que o atual prefeito não realizou o parcelamento, objetivando prejudicá-lo. Declara que não se beneficiou dos recursos, ao contrário do Município, fazendo menção à solicitação constante do documento acostado como doc. 4, documento que não consta do processo (peça 20, p. 4) .
26.	Em seguida, alega que seu mandato findou em 3/4/2008, e que o convênio ainda estava em vigor nesta data. Declara que os convênios firmados e iniciados na sua gestão passaram a ser de responsabilidade do atual prefeito, tornando a afirmar que o convênio estava adimplente no fim do seu mandato. Adiante cita que é necessário que se comprove a existência de dolo ou culpa e prejuízo ao ente público, caracterizado pela ação ou omissão do administrado. Alega também que em primeiro lugar deve-se considerar o interesse público. Cita a figura da boa-fé como ato de probidade administrativa, como argumento, tendo em vista que a mesma mantém o homem público com sentimento puro e ingênuo, visando o atingimento do interesse público (peça 20, p.4) .
27.	 Em sequência, reproduz trecho de autoria do Desembargador Rui Stoco, acerca da boa-fé (in Abuso de direito e má-fé processual, São Paulo: RT, 2002, p. 38) e, na sequência, faz um comparativo com a má-fé. Cita Plácido e Silva (Vocabulário jurídico, 13" Ed., Rio de Janeiro: Forense, 1997, p. 131) no que se refere à improbidade. Reproduz, ainda, trecho de autoria de José Nilo Castro (in Julgamentos das contas municipais, José Nilo de Castro, 3" Ed., Belo Horizonte: Del Rey, p. 44) , acerca de irregularidades formais (peça 20, p. 6) .
28.	Finaliza suas alegações de defesa, à peça 20, p. 6, defendendo que os recursos foram revertidos em proveito do Município, que não houve dano ao erário oriundo de ato de sua gestão, assim como não houve apropriação ou desvio de bens ou valores públicos sob sua responsabilidade. Requer, assim, a exclusão de sua responsabilidade, diante da ausência de ato de gestão ilegítimo ou antieconômico.
Análise das alegações de defesa 
29.	O Sr. André Luiz Ceciliano assinou o Convênio Funasa 2172/2005 em 19/12/2005, publicado no DOU em 27/12/2005 (peça 1, p. 125) . Os repasses ocorreram da seguinte forma: 
	VALOR (R$) 
	DATA DA OCORRÊNCIA
	ORDEM BANCÁRIA

	400.000,00
	17/8/2007
	2007OB909189

	231.815,37
	20/9/2007
	2007OB910517

	168.184,63
	20/9/2007
	2007OB910524

30.	O responsável não apresentou novos elementos com vistas a alterar os posicionamentos firmados nas instruções precedentes, no que concerne à sua responsabilização quanto ao não cumprimento do objeto do convênio bem como em relação ao seu ato de gestão pertinente à utilização dos recursos federais para pagamentos diversos e/ou folha de pagamento. Limitou-se a argumentar que é alvo de perseguição política e responsabiliza os demais gestores. As irregularidades ocorreram na sua gestão. É importante destacar que o responsável admite, ao responder a notificação realizada no âmbito da Fundação Nacional de Saúde, conforme descrito no parágrafo 21, que os recursos foram utilizados para pagamento de despesas relativas a folha de pagamento e/ou diversos, restando assim configurada a sua responsabilidade.
31.	A jurisprudência do TCU é pacífica no sentido de que ocorre desvio de finalidade quando da utilização de recursos provenientes de convênios para pagamento de pessoal (ex. Acórdãos 3.375/2006, 4.990, 6.729, todos da 2ª Câmara, Acórdão 3.372 - TCU - Plenário) , inclusive se tal pagamento for realizado com recursos da contrapartida. No que se refere ao responsável, entende-se que o mesmo agiu de forma irregular ao transferir os recursos da conta específica do convênio para conta do Município, em desacordo com o art. 20, da IN STN 1/1997, que trata da Celebração de Convênios. Esse ato resultou em dano ao erário federal, tendo em vista que o objeto do convênio não foi executado.
32.	Nas instruções anteriores, esta Unidade Técnica arrolou como responsáveis o Sr. André Luiz Ceciliano, bem como o município de Paracambi-RJ, na pessoa do seu Prefeito. O referido município foi citado, diante da existência de fortes indícios de que a municipalidade teria se beneficiado da aplicação dos respectivos recursos para pagamentos diversos e/ou para folha de pessoal, cabendo, assim, ao ente federado a responsabilidade pelo ressarcimento da dívida.    
33.	Após a realização das citações, os responsáveis, dentro do prazo regulamentar, não apresentaram alegações de defesa, tendo sido considerados revéis, nos termos do art. 12, § 3º, da Lei 8.443/1992, conforme consta da instrução à peça 17. Nesse sentido, foi proposta fixação de novo e improrrogável prazo para que o município providenciasse a restituição dos recursos, atualizados monetariamente, sem a incidência de juros de mora, com base no art. 12, inciso IV, §§ 1º e 2º, da Lei nº 8.443/92, c/c/ o art. 202, inciso IV, §§ 2º e 3º, do Regimento Interno. 
34.	Quanto ao Sr. André Luiz Ceciliano, com a finalidade de evitar um descompasso processual, foi proposto, igualmente na instrução constante da peça 17, o julgamento de suas contas após interregno da proposição referente ao ente federado. 	No entanto, conforme já mencionado no item 20, o responsável apresentou, intempestivamente, alegações de defesa e o Ministro-Relator determinou a restituição dos autos a esta Unidade Técnica para análise, em observância aos princípios do contraditório e da ampla defesa, da verdade material e do formalismo moderado.  
35.	Pois bem. Conforme jurisprudência existente no âmbito deste Tribunal, não cabe responsabilização solidária do Município quando não há demonstração que o ente federativo tenha efetivamente se beneficiado do desvio de recursos (v. Acórdão 1637/2015-TCU-Primeira Câmara da Relatoria do Ministro José Múcio Monteiro. 
36.	Desse modo, de acordo com os extratos bancários acostados aos autos (peça 2, p. 114-118 e 132-138) , os recursos federais foram creditados na conta específica do Convênio 2.172/2005, em seguida aplicados conta poupança e, posteriormente, movimentados por meio de débito autorizado e TED, conforme demonstrativo abaixo: 
	ORDEM BANCÁRIA
	DATA DA OCORRÊNCIA
	VALOR (R$) 
	DATA DE SAQUE DA POUPANÇA
	VALOR (R$) 
	TIPO DE MOVIMENTAÇÃO

	2007OB909189
	17/8/2007
	400.000,00
	13/9/2007
	400.000,00
	Débito autorizado

	2007OB910517
	20/9/2007
	231.815,37
	27/9/2007
	130.000,00
	Débito autorizado

	2007OB910524
	20/9/2007
	168.184,63
	2/10/2007
	150.000,00
	TED

				26/10/2007
	120.000,00
	Débito autorizado

Muito embora o Sr. André Luiz Ceciliano tenha afirmado que os recursos foram utilizados para pagamentos diversos e/ou folha de pessoal, ressalta-se que não foram identificados, nos extratos bancários, os destinatários para os quais as movimentações bancárias ocorreram. Diante disso, infere-se que os documentos apresentados nos autos não permitem concluir que o numerário federal foi efetivamente utilizado em proveito do município de Paracambi-RJ, conforme alegado pelo responsável, não sendo possível, assim, afastar a possibilidade de que tais recursos tenham sido desviados da gestão daquele município. 
 Cabe ressaltar que, no âmbito do TC Processo 014.104/2014-8, no qual foram analisadas irregularidades cometidas no Convênio 2.716/2005, firmado entre a Fundação Nacional da Saúde (Funasa) e a Prefeitura Municipal de Paracambi, inclusive tratando-se dos mesmos responsáveis, o MP junto ao TCU se manifestou diversamente da proposta da Unidade Técnica, pelos motivos expostos abaixo:  
 (...) 
5. No mérito, com as vênias de estilo, manifestamo-nos diversamente das propostas anteriores, pelos seguintes fatos. 
6. De acordo com os extratos bancários acostados aos autos (peça 1, pp. 120-154) , os recursos federais foram creditados na conta específica do Convênio n.º 2.716/2005, em 4/4/2007, no valor total de R$ 150.000,00 e, em 26/4/2007, aplicados na poupança. 
7. Em 4/6/2007, o valor de R$ 150.000,00 foi sacado da poupança e transferido, via débito autorizado, a destinatário não identificado. A mesma quantia ainda retornou, em 10/1/2008, à conta corrente específica do convênio, tendo sido aplicada novamente na poupança, em 11/1/2008. Em 30/1/2008, o aludido montante foi transferido, via TED, a destinatário também não identificado. 
8. Os referidos extratos bancários, portanto, não permitem concluir que o numerário federal foi creditado na conta corrente mencionada pelo Senhor Tarciso Gonçalves Pessoa, não sendo possível afastar a possibilidade de que tais recursos tenham sido desviados da gestão do município de Paracambi-RJ. 
9.	 Ademais, ainda que tais alegações venham a se comprovar, o simples recebimento do numerário federal pelo município não é capaz de lhe atrair a responsabilidade pelo recolhimento do débito. Para tanto, na esteira dos Acórdão 249/2014-TCU-Plenário e 3.515/2013-TCU-Segunda Câmara, é necessário que também seja comprovado, por meio de documentação idônea, a real aplicação desses recursos em benefício da municipalidade. 
10. Diante desse quadro em que o responsável, a quem cabia demonstrar a boa e regular aplicação dos recursos que lhe foram confiados, impõe-se a responsabilização individual do ex-Prefeito. 
11. Pelo exposto, esta representante do Ministério Público diverge das propostas anteriores, sugerindo: 
a) excluir o município de Paracambi-RJ da relação processual, por não estar devidamente caracterizado que ele se beneficiou dos recursos repassados pelo FNS, o que inviabiliza a sua responsabilização;  
b) rejeitar as alegações de defesa apresentadas pelo Senhor André Luiz Ceciliano, ante o não-reconhecimento da boa-fé, para que desde já as respectivas contas sejam julgadas irregulares, imputando-lhe o débito indicado na instrução contida na peça 20 e aplicando-lhe a multa prevista no art. 57 da Lei n.º 8.443/1992.
Diante do exposto, entende-se cabível aplicar o mesmo entendimento proferido pelo Ministério Público ao caso presente, diante das similitudes das evidências encontradas nos autos, sobretudo em relação à ausência de comprovação fidedigna, por meio dos documentos apresentados, quanto à utilização dos recursos federais em proveito do município de Paracambi-RJ e por conseqüência, à responsabilização deste. 
A ausência de demonstração da boa e regular aplicação das verbas transferidas - como ocorreu nestes autos - enseja a responsabilização daquele que não cumpriu tal dever, nesse caso, o Sr. André Luiz Ceciliano, ex-prefeito e gestor do Convênio 2.172/2005. Portanto, entende-se que o Sr. André Luiz Ceciliano é responsável pelo dano apurado, uma vez que é firme a jurisprudência deste Tribunal no sentido de que o ônus de comprovar a regularidade na aplicação dos recursos públicos compete ao gestor, por meio de documentação consistente, que demonstre cabalmente os gastos efetuados, bem como o nexo causal entre estes e os recursos repassados, conforme art. 70, parágrafo único, da Constituição Federal e do art. 93 do Decreto-lei 200/1967, o que não ocorreu nos presentes autos. 
16.	Encontrando-se os autos com o Relator, foram apresentados novos elementos de defesa (peças 29-31) , o que provocou a devolução dos autos à Unidade Técnica, para a devida análise, que fora assim realizada na instrução de peça 38, que manteve a proposta da instrução anterior (peça 25) :
Dos documentos e alegações apresentados (peças 29 a 31) 
41.	Na peça 29, p. 1, o responsável alega que os recursos repassados foram revertidos em proveito da municipalidade, uma vez que foram transferidos para a conta corrente da Prefeitura. Para comprovar tal afirmação, juntou extratos que comprovariam a saída da conta do convênio e a entrada na conta da municipalidade.
42.	Não obstante, a objeto do Convênio 2172/2005 foi alcançado, conforme fotos ora acostadas, inclusive com fotos do novo aterro e remediação do antigo lixão.
43.	Desse modo, ante a alegada inexistência de prática de ato ilegítimo ou antieconômico, requer a exclusão de responsabilidade da presente tomada de contas especial.
Análise
44.	Inicialmente, cabe ressaltar que dos R$ 800.000,00 transferidos da conta do convênio (agência 2390-6, C/C 23.547-4, extratos: peça 29, p. 2-4) , verifica-se que R$ 670.00,00 foram de fato transferidos para a conta da prefeitura (agência 2390-6, C/C 76.012-9, extratos: peça 29, p. 5-8) , pois o débito de R$ 130.000,00 na conta do convênio, ocorrido em 27/9/2007 (peça 29, p. 2) é correlacionado a um crédito na conta da municipalidade em 13/9/2007, catorze dias antes (peça 29, p. 5) , o que não procede.
45.	Os débitos na conta da prefeitura, em valores diferentes, são informados como "folha de pagamento" (peça 29, p. 9-12) , em documentos de que são referentes, por exemplo, a uma autorização de pagamento a uma cooperativa de serviços sediada em São João do Meriti (filial a que foi feito o pagamento) , a qual é acusada de fraudes em diversas prefeituras no interior do Estado do Rio de Janeiro. Outro pagamento foi efetuado a outra cooperativa, sediada em Paracambi.
46.	Ainda que os recursos tenham sido transferidos (em parte) para uma conta da prefeitura, não há como se comprovar de que os recursos trouxeram benefício à municipalidade, pois não há como rastrear esse recurso posteriormente, em que pese os documentos acostados aos autos. Nesse sentido, há jurisprudência deste Tribunal nesse sentido:
Acórdão 1719/2014-TCU-Plenário
4.1 Do depósito e movimentação dos recursos em conta específica.
É importante destacar que é exigida uma conta para cada convênio. Assim, deverão ser abertas tantas contas quanto forem os convênios existentes.
A exigência de conta específica é de significativa importância para os órgãos de controle e, em última instância, para o próprio gestor, visto que é dele o ônus da prova da regular aplicação dos recursos.Deve-se ter em mente que o exame da prestação de contas, assim como as auditorias eventualmente realizadas para verificação da correta aplicação das verbas transferidas, não se dá concomitante e simultaneamente à execução do convênio. Sempre, ou quase sempre, ocorre em momento posterior. Nesses casos, a verificação da legalidade dos procedimentos adotados se dá, em grande parte, por meio do exame da documentação pertinente em confronto com o extrato bancário da conta específica.
Significa dizer que os créditos efetivados na conta específica devem corresponder exatamente ao valor total daquele convênio. Da mesma forma, os débitos nela lançados devem ter exata correspondência com os valores das notas fiscais e recibos concernentes às despesas realizadas, além de ocorrerem, é claro, em período de sua vigência. Esse é o chamado nexo causal que deve existir entre os créditos, os saques e o objeto realizado.
A ausência de nexo entre o débito consignado no extrato bancário e o documento de despesa poderá resultar na responsabilização do gestor.
Aconselha-se, portanto, ao gestor que não realize qualquer movimentação na conta específica que seja estranha ao objeto do convênio. Os recursos não devem ser transferidos nem mesmo para a conta geral da entidade, visto que esse fato pode dificultar ou mesmo impossibilitar a comprovação da correta execução do convênio, levando os órgãos de controle a se manifestar pela irregularidade da despesa e pela responsabilização pessoal do gestor.
Os recursos da conta específica não podem ser transferidos para a conta geral da entidade convenente. Todo débito na conta específica deve corresponder a um documento de despesa de mesmo valor - ou à soma de documentos de despesa -, emitido pelo contratado.
	Voto-condutor do Acórdão 344/2015-TCU-Plenário
"8. Em suma, com a transferência dos recursos para outra conta da Prefeitura, em tese qualquer gasto/despesa da municipalidade poderia ter sido suportado pelos valores oriundos do convênio, demonstrando justamente a dificuldade de se aceitar os elementos de despesas trazidos aos autos como suficientes para caracterizar a correta utilização dos recursos federais, a inviabilizar a aprovação dessa parcela convenial.
9. Outrossim, ainda em concordância com o exame empreendido pelo MP/TCU, também não me parece estar comprovado nos autos o emprego do valor de R$ 51.516,00 em prol da municipalidade, pois como exposto acima, a mera transferência para a conta da Prefeitura não autoriza a conclusão de sua aplicação em benefício do cidadão, diferentemente do que ocorreria se o recurso tivesse sido destinado diretamente da conta específica para o pagamento de despesas do Município." (grifos meus) 
Com vista a fazer prova da aplicação dos recursos federais no custeio de despesas do Município, o recorrente traz aos autos extrato da conta bancária recebedora dos recursos, em que figura o pagamento de quatro cheques, na mesma data da transferência, em valor ligeiramente superior ao sacado da conta do convênio (R$ 52.408,80) .
Entendem a unidade técnica e o Ministério Público que os documentos e informações, apresentados pelo recorrente, mostram-se hábeis a afastar o débito a ele imputado e a demonstrar que tais recursos foram efetivamente empregados em favor da coletividade.
Essa conclusão, contudo, não se mostra correta, em face das inconsistências que ora passo a comentar.
O responsável não trouxe aos autos as cópias dos cheques que ele menciona. 
Limitou-se a juntar cópia de formulário que registra o que seria mera cópia carbono do que fora datilografado no cheque 049264 (peça 52, p. 86) .
A ausência das cópias dos cheques, em frente e verso, impede que o Tribunal avalie a correção da informação prestada, notadamente no que se refere ao endereçamento do título de crédito e à identificação da pessoa natural ou jurídica que o sacou ou o depositou em outra conta corrente. 
Não é possível, assim, reconhecer o nexo de causalidade pretendido pelo recorrente. A prova apresentada não é compatível com a finalidade a que se destina.
Mas esse não é o único defeito da tese recursal. Há outros, que passo a comentar.
47.	Assim, a mera transferência para a conta da municipalidade não prova que os recursos foram revertidos em proveito dessa.
48.	Ademais, as despesas que seriam pagas com recursos próprios da prefeitura devem estar consignadas na lei do orçamento e nos demonstrativos contábeis. No momento que recursos extra orçamentários são lançados na conta da prefeitura, perde-se o controle de sua aplicação. Seria necessária uma auditoria completa de todas as contas da prefeitura, uma vez que um pagamento qualquer não pode ser associado ao recurso do convênio que foi transferido para aquela conta.
49.	Desse modo, a documentação relativa às contas bancárias não pode ser aceita para justificar a despesa em questão.
50.	Com relação às fotos apresentadas (peças 30 e 31) , também não podem ser acolhidas. Os recursos do convênio foram repassados em 2007. As fotos contidas na peça 30, p. 1-3 estão sem data e mostram um aterro sanitário. As fotos nas páginas 4-5 da mesma peça mostram um lixão e estão datadas de 15/15/2012, cinco anos após o recebimento.
51.	Por fim, notícias coletadas no Google (peças 34 a 36) dão conta que o início das obras do aterro sanitário de Paracambi e a erradicação do lixão se deram no final de abril de 2010. Outra notícia, datada de 25/11/2010 (peça 37) , noticia a entrega das obras de remediação do lixão, com recursos do Fundo Estadual de Conservação Ambiental (Fecam) e o andamento das obras do aterro:
O Governo do Estado dá, nesta 5ª feira (25/11) , um importante passo para erradicar definitivamente um dos mais graves passivos ambientais do Rio: os lixões. O governador Sérgio Cabral e a secretária estadual do Ambiente, Marilene Ramos, entregam, às 9h, as obras de remediação ambiental do lixão de Paracambi, na Região Metropolitana do Rio. A solenidade terá ainda as presenças do vice-governador, Luiz Fernando Pezão, do secretário estadual de Obras, Hudson Braga, do presidente do Instituto Estadual do Ambiente (Inea) , Luiz Firmino, entre outras autoridades.
Para remediar o lixão, a Secretaria Estadual do Ambiente investiu R$ 3.448.333,87 do Fundo Estadual de Conservação Ambiental (Fecam) . As intervenções incluíram uma cobertura de proteção em todo o lixão, construção de um sistema de dreno para captação do chorume e de um sistema simplificado para o seu tratamento.
Após recuperar a área, nós fizemos uma célula, dentro dos padrões ambientalmente corretos de um aterro sanitário, que receberá todo o lixo até a conclusão da implantação do aterro sanitário. Além de Paracambi, o aterro sanitário receberá também os resíduos sólidos dos municípios de Engenheiro Paulo de Frontim, Mendes, Japeri e Queimados, beneficiando um total de 300 mil moradores explicou a secretária Marilene Ramos.
Já para a implantação do aterro sanitário, em andamento, foram necessários recursos de R$ 8 milhões, do Fecam e da Funasa (Fundação Nacional de Saúde) . Segundo Marilene Ramos, a erradicação dos lixões é uma importante medida para proteger a Bacia do Rio Guandu, que abriga o maior manancial do Rio, responsável pelo abastecimento de pleno menos 10 milhões de habitantes.
52.	Desse modo, não há como estabelecer nexo de causalidade entre o recebimento dos recursos em 2007 e as obras realizadas em 2010.
53.	Assim, a ausência de demonstração da boa e regular aplicação das verbas transferidas - como ocorreu nestes autos - enseja a responsabilização daquele que não cumpriu tal dever, nesse caso, o Sr. André Luiz Ceciliano, ex-prefeito e gestor do Convênio 2172/2005.
54.	Portanto, entende-se que o Sr. André Luiz Ceciliano é responsável pelo dano apurado, uma vez que é firme a jurisprudência deste Tribunal no sentido de que o ônus de comprovar a regularidade na aplicação dos recursos públicos compete ao gestor, por meio de documentação consistente, que demonstre cabalmente os gastos efetuados, bem como o nexo causal entre estes e os recursos repassados, conforme art. 70, parágrafo único, da Constituição Federal e art. 93 do Decreto-lei 200/1967, o que não ocorreu nos presentes autos, razão pela qual as razões de justificativa por ele apresentadas devem ser rejeitadas.
55.	Por fim, entende-se que a manifestação do responsável é meramente protelatória, devendo a tomada de contas especial ser apreciada caso sejam protocolados novos elementos, informando-se ao responsável que tais documentos somente serão analisados em sede de recurso, caso venha a ser interposto.
17.	A proposta das instruções foram acolhidas pelo Tribunal, mediante o Acórdão 12126/2018-TCU-Segunda Câmara (peça 46) , oportunidade em que foram julgadas irregulares as contas de André Luiz Ceciliano, tendo sido este responsável condenado em débito e apenado com a multa prevista no art. 57 da Lei 8.443, de 16/7/1992.
18.	Posteriormente, a unidade técnica encarregada de instruir os presentes autos, verificou não ter constado da pauta da sessão de julgamento o nome e o número de inscrição na OAB dos advogados Sra. Juliana Tavares Almeida (OAB/DF 12794) , Sr. Mauro Porto (OAB/DF 12878) e Sr. Rodolfo Gil Moura Rebouças (OAB/DF 31994) (procuração à peça 41, p. 2) .
19.	Em conformidade com o despacho da peça 52 do Ministro Relator Aroldo Cedraz, o Ministério Público junto ao TCU emitiu o Parecer à peça 53, nos seguintes termos:
Ante a constatação pela unidade técnica da existência de nulidade absoluta no julgamento das presentes contas (ausência na pauta de julgamento do nome e do número de registro dos advogados constituídos nos autos) , aquiescemos à proposta (peça 50) de se declarar nulo o Acórdão 12126/2018-TCU-Segunda Câmara. 
	Em atenção à questão específica citada pelo E. Relator no parágrafo 3º de seu último despacho (peça 52) , entendemos não haver prejuízo à ampla defesa e ao contraditório para o caso de se optar por, na mesma assentada, declarar a nulidade do acórdão e, em seguida, realizar novo julgamento de mérito. Veja que o responsável nem mesmo foi notificado do acórdão que ora se pretende anular, fazendo com que a publicação de nova pauta de julgamento, desta feita com a presença do nome e do número de registro dos advogados constituídos, saneie integralmente a falha, antes mesmo de declarada a nulidade da deliberação. Assim, essa declaração de nulidade apenas formalizará a invalidez dos atos que ocorreram desde a publicação da primeira pauta de julgamento, levando o processo a retornar ao estágio em que se encontrava, ou seja, pronto para julgamento de mérito. 
20.	Antes da questão ser levada a julgamento, o responsável juntou novos elementos de defesa (peças 54 e 55) , o que levou o Relator determinar que se faça a análise de tais elementos.
EXAME TÉCNICO
Alegações de defesa apresentadas (peças 54 e 55) 
21.	O responsável inicia suas alegações de defesa requerendo:
 a JUNTADA DE "NOVAS PROVAS" COM PEDIDO DE CONVERSÃO DO FEITO EM DILIGÊNCIA, "em razão dos impactos diretos na matriz de responsabilização da instrução final promovida pela SECEX, pelos fatos e fundamentos expostos a seguir".
22.	Na sequência alega que, conforme a Matriz de Responsabilização, foi citado no processo "uma vez que os recursos destinados à execução do objeto foram desviados da conta corrente específica do convênio para outra conta corrente da municipalidade e utilizados para pagamentos com outros fins, não havendo execução física, contrariando, dessa forma, os termos legais estabelecidos".
23.	Prossegue alegando o seguinte, verbis:  
Todavia, cumpre informar sobre o teor de dois interrogatórios do Tesoureiro do Município de Paracambi à época da realização do mencionado convênio, que podem ser vistos nos vídeos anexados ao link: https://drive.google.com/drive/folders/15bL36StyFFIDQMidHGI7n5XaOsiBzNgO?usp=sharing, oriundo dos autos da Ação Penal n° 5003884-23.2018.4.02.5110, da 3ª Vara Federal de São João de Meriti, da Seção Judiciária do Rio de Janeiro, julgada a favor do jurisdicionado em relação ao convênio 2716/2005, nos quais é esclarecido como se davam as transferências de recursos das diversas contas da municipalidade, inclusive do convênio objeto desta ação, como se extrai da passagem abaixo reproduzida, do primeiro interrogatório do Tesoureiro naqueles autos (01m22s a 04m22s) : 
PROMOTORIA: Era o Sr. que preparava financeiramente a folha de pagamentos? 
TESOUREIRO: Sim. 
PROMOTORIA: Era o Sr. que provisionava os recursos e que fazia a transferência para alguma conta específica? 
TESOUREIRO: Sim, para uma conta única, de onde era debitado o pagamento. Debitava da prefeitura para os funcionários, de uma conta. 
PROMOTORIA: E como o Sr. fazia isso? 
TESOUREIRO: Fazia um apanhado das contas da prefeitura, colocava nessa conta e o pagamento era efetuado. 
PROMOTORIA: O pagamento da folha de pagamento? 
TESOUREIRO: Da folha de pagamento. 
PROMOTORIA: E essas contas, o Sr. sabia quais eram as contas? Se era uma conta específica, ou só conta de titularidade da prefeitura. 
TESOUREIRO: De titularidade da prefeitura. 
 (...) 
PROMOTORIA: Só pra esclarecer pro Sr., eram lançados os valores de todas as contas correntes, tivessem elas carimbadas ou não, na conta única do Tesouro Municipal? É isso? 
TESOUREIRO: Eu fazia um apanhado das contas, dos saldos, para efetuar a folha de pagamento. 
PROMOTORIA: E qual era a origem do dinheiro que estava contido em todas essas contas? É dinheiro oriundo de tributos desvinculados e receitas desvinculadas da Prefeitura? 
TESOUREIRO: Era em nome da Prefeitura. 
PROMOTORIA: Poderia ser oriundo de outras rubricas, vinculadas e repassadas pelo Governo Federal? 
TESOUREIRO: Aí ficava difícil de eu saber. 
PROMOTORIA: Essa era sua função, de visar isso, enxergar isso, ou não? 
TESOUREIRO: Não. De enxergar isso, não. Porque, o que acontece: contas, quando vinha processos de contas carimbadas, aí vinha com o número da conta, que a gente identificava. 
PROMOTORIA: Quando a conta era carimbada, o Sr. identificava e não passava os valores das contas carimbadas para as contas da prefeitura? 
TESOUREIRO: Aconteceu de passar, sim. Mas, eu só detectei isso depois. 
PROMOTORIA: Detectou e reverteu? 
TESOUREIRO: Na maioria das vezes, sim. 
PROMOTORIA: Reverteu o valor repassado, que não deveria ter sido repassado da conta carimbada? 
TESOUREIRO: Na maioria das vezes, sim
24.	Prossegue alegando ainda o seguinte, verbis:  
Em seu segundo interrogatório, nos autos do mesmo procedimento, o Tesoureiro do Município reitera que recolhia recursos das diversas contas de titularidade do município para efetuar pagamentos, bem como agia de forma autônoma, conforme transcrição abaixo reproduzida (01m30s a 02m25s) : 
PROMOTORIA: Quando o Sr. ia fazer a movimentação bancária, para efetuar algum tipo de pagamento, tinha alguma conta específica ou o Sr. pegava aleatoriamente esse saldo? 
TESOUREIRO: No caso de pagamento de pessoal, eu recolhia recurso nas contas e botava numa conta única da prefeitura e efetuava os pagamentos. 
 (...) 
PROMOTORIA: O Sr. tinha autonomia para fazer essa movimentação? 
TESOUREIRO: Sim. Sim.
25.	Defende restar claro o seguinte:
	-	 o Tesoureiro assumiu que agia de forma autônoma, sem qualquer ordem do jurisdicionado;
	- que o mesmo reconheceu a ocorrência da transferência de valores depositados em contas de convênios, para realizar pagamentos em proveito do município, como folha de pagamentos; e,
	- que ao detectar posteriormente transferências de contas de convênios, buscara sempre realizar sua reversão, sendo as contas do presente processo TCU uma das raras exceções em que não conseguiu fazê-lo.
26.	Segundo o indigitado, deve ser reformada a análise do nexo de causalidade da Matriz de Responsabilização da instrução final do TCU, pois não realizou qualquer desvio de recursos, tampouco sabia da sua ocorrência, "como consta do interrogatório do próprio, também nos autos da mencionada ação penal", conforme a seguir, verbis:
ANDRÉ CECILIANO: Segundo a denúncia, esse recurso saiu da conta do convênio e foi para a conta da prefeitura, uma outra conta da própria prefeitura, e dessa conta saíram pagamentos de pessoal. Essa é a informação que eu tenho.
PROMOTORIA: E o que o Sr. Diz a respeito dessa denúncia? 
ANDRÉ CECILIANO: Primeiro é que quem mexia nas contas era o Tesoureiro. Então, por vezes, agora a gente sabe, ele pegava recursos do convênio e colocava na conta, fazia os pagamentos e depois voltava para a conta do convênio. 
PROMOTORIA: Então, esse dinheiro era retirado para atender outras... 
ANDRÉ CECILIANO: Algumas vezes. Isso é o que a gente ficou sabendo depois que se baixou os extratos. Mas, esse recurso ficava na própria prefeitura. 
27.		Ainda, segundo o indigitado: 
merece reforma a culpabilidade atribuída ao jurisdicionado, também constante do ANEXO I - Matriz de Responsabilização, da instrução final exarada pela SECEX, uma vez que existem elementos claros para se inferir sua boa-fé, já que o interrogatório do Tesoureiro frontalmente contradiz a conclusão da Instrução SECEX de que o jurisdicionado 'tinha consciência da ilicitude do ato, pois autorizou que os recursos do convênio 2.172/2005, firmado entre o Ministério da Saúde e a Prefeitura Municipal de Paracambi/RJ, fossem desviados da conta corrente específica do convênio para outra conta corrente da municipalidade e utilizada para pagamentos diversos, não havendo execução física do ajuste'. 
28.	Defende a necessidade de "CONVERSÃO EM DILIGÊNCIA PARA SE COMPROVAR O EFETIVO BENEFÍCIO DO MUNICÍPIO NO USO DOS RECURSOS / DA NECESSÁRIA IDENTIFICAÇÃO DOS BENEFICIÁRIOS NOS EXTRATOS".
28.1.	Ainda, segundo o indigitado: 
a dificuldade na identificação dos beneficiários em extrato bancário não pode ser utilizada em malam partem (sic) contra o jurisdicionado, sendo certo que a instituição bancária pode ser notificada a detalhar os beneficiários do extrato em questão, bem como também o Município de Paracambi, a detalhar os processos de pagamento relativos aos mesmos extratos. 
28.2.	Alega ser imprescindível: 
que seja solicitado o extrato das contas do município entre os dias 02/04/2008 e 03/04/2008, para que se verifique a situação de caixa do município, com o fito de inferir se no momento em que o jurisdicionado deixou o cargo para se desincompatibilizar, haviam recursos suficientes na conta do município para a recomposição do saldo do convênio, visto que ainda havia prazo suficiente a sua execução, e que a continuidade administrativa está prevista na lei de responsabilidade fiscal. 
28.3.	 Alega também que referidos documentos "São elementos mínimos para se confirmar que os recursos do convênio 2.172/2005 foram revertidos em proveito do Município de Paracambi-RJ, prova que o jurisdicionado não conseguirá produzir de maneira independente". 
29.		Por fim, requer o seguinte: 
1. A retirada de pauta do julgamento telepresencial agendado para a Sessão da Segunda Câmara do dia 23/06/2020, diante de relevante alteração na condição fática, e a consequente necessidade de reanalise pela unidade técnica desta Colenda Corte de Contas; 
2. A juntada dos interrogatórios do Tesoureiro do Município de Paracambi, extraídos dos autos da Ação Penal n° 5003884-23.2018.4.02.5110, que são determinantes a esclarecer como se deu a transferência de recursos das contas dos convênios a conta geral do município, e, por conseguinte, afastar o nexo de causalidade e a culpabilidade do jurisdicionado, alterando a matriz de responsabilidades; 
3. A conversão do feito em diligência, com a notificação: 
a. da Instituição Bancária, para que detalhe os beneficiários não identificados nos extratos sob análise;
b. do Município de Paracambi-RJ, para que detalhe os processos de pagamento realizados com os recursos transferidos da conta de convênio, a fim de sanar; 
c. do Banco Central, para requeira junto a todas as instituições bancárias os saldos das contas do Município de Paracambi entre os dias 02/04/2008 e 03/04/2008, com o fito de inferir se no momento em que o jurisdicionado deixou o cargo para se desincompatibilizar, haviam recursos suficientes na conta do município para a recomposição do saldo do convênio. 
4. A reanálise dos fatos pelo corpo técnico desta Colenda Corte de Contas, a luz de todas as novas evidências trazidas aos autos.
ANÁLISE
30.	Inicialmente, compete salientar que, ante o dever constitucional de o gestor prestar contas da boa e regular aplicação dos recursos por ele geridos, não cabe ao Tribunal determinar, a pedido do responsável, a realização de perícia, inspeção ou diligência para obtenção de provas, uma vez que é ao interessado que compete reunir os elementos que entender necessários à sua defesa, conforme dispõe a jurisprudência (Acórdão 3535/2015-TCU-Segunda Câmara, rel. Augusto Nardes; 3343/2019-1ª Câmara, rel. Augusto Sherman; 6214/2016-1ª Câmara, rel. Bruno Dantas) . 
30.1.	É completamente descabido, portanto, o intento do responsável de usar os recursos públicos do Tribunal para trabalhar a seu favor, quando, constitucionalmente (art. 70, parágrafo único, da Carta Magna) , é dele a obrigação de reunir e a apresentar os elementos necessários à comprovação da boa e regular aplicação dos recursos que geriu.
30.2.	O responsável alega que a dificuldade na identificação dos beneficiários finais dos recursos desviados não pode ser utilizada para lhe imputar débito. Ora, uma vez que a ele compete comprovar a boa e regular aplicação dos recursos e que ele mesmo deu causa à suposta dificuldade mencionada, obviamente que, além de imperativo constitucional, é completamente justo que lhe seja imputado débito correspondente aos recursos desviados. Com efeito, de acordo com a mansa jurisprudência (v. g. Decisão 225/2000-TCU-2ª Câmara, rel. Adylson Motta) , a não apresentação de elementos suficientes e capazes de comprovar a boa e regular aplicação dos recursos resulta em dano ao Erário, sob a presunção de que foram usados irregularmente.
30.3.	Enfim, por contrário à lógica e ao direito constitucional, não devem ser acolhidos os pedidos de conversão do feito em diligência ao município, Banco Central e à Instituição Bancária detentora da conta específica do ajuste, mesmo porque, consoante este trecho do Voto do Acórdão 344/2015-TCU-Plenário (item 16, retro) citado na instrução de peça 38, não há como rastrear o dinheiro, em que pese os documentos acostados aos autos, dado que a simples transferência do dinheiro para conta do município não garante automaticamente que o município se beneficiou e que a mistura com outros recursos municipais e até de outros convênios como declarou o próprio defendente necessitaria de verdadeira e completa auditoria de todas as contas da prefeitura:    
48.	Ademais, as despesas que seriam pagas com recursos próprios da prefeitura devem estar consignadas na lei do orçamento e nos demonstrativos contábeis. No momento que recursos extra orçamentários são lançados na conta da prefeitura, perde-se o controle de sua aplicação. Seria necessária uma auditoria completa de todas as contas da prefeitura, uma vez que um pagamento qualquer não pode ser associado ao recurso do convênio que foi transferido para aquela conta.
49.	Desse modo, a documentação relativa às contas bancárias não pode ser aceita para justificar a despesa em questão.
30.4.	O pleito do requerente tem apenas o intuito de protelar o andamento dos autos, mas, jurídica e logicamente, não cabe aceitação.
30.5.		Quanto à tentativa de jogar toda responsabilidade ao tesoureiro municipal, também não tem como ser acatada. A uma porque, se o Tesoureiro era quem decidia o destino de todo o dinheiro do município, como a defesa pretende fazer valer, o defendente foi omisso em sua atribuição de signatário e gestor dos recursos do convênio e de supervisor dos atos do Tesoureiro, incorrendo, portanto, em culpa pelo dano. A duas porque, se a praxe era que qualquer recurso que entrasse nos cofres municipais poderia ser usado para pagar a folha salarial, significa que era uma decisão estratégica e, assim, da alçada do gestor máximo, ou seja, tomada pelo defendente. A três porque, conforme largamente discorrido nas análises até aqui realizadas, não há prova nenhuma de que o dinheiro desviado da conta especifica do convênio foi usado em prol dos munícipes. O depoimento do Tesoureiro também não tem o condão de comprovar o uso do dinheiro no pagamento de remuneração dos servidores municipais, haja vista estar desacompanhado de prova concreta da declaração. Não foi juntado comprovante sequer da transferência do dinheiro para a conta de pagamento salarial mencionada no depoimento e de sua saída para pagar salários, de modo que se pudesse estabelecer o nexo causal entre o recurso federal e despesas remuneratórias do município.   
30.6.	Conforme os extratos bancários (peça 2, p. 114-118 e 132-138) , os recursos federais foram creditados na conta específica do Convênio 2.172/2005, em seguida aplicados na conta poupança e, posteriormente, movimentados por meio de débito autorizado e TED, conforme demonstrativo abaixo: 
	ORDEM BANCÁRIA
	DATA DA OCORRÊNCIA
	VALOR (R$) 
	DATA DE SAQUE DA POUPANÇA
	VALOR (R$) 
	TIPO DE MOVIMENTAÇÃO

	2007OB909189
	17/8/2007
	400.000,00
	13/9/2007
	400.000,00
	Débito autorizado

	2007OB910517
	20/9/2007
	231.815,37
	27/9/2007
	130.000,00
	Débito autorizado

	2007OB910524
	20/9/2007
	168.184,63
	2/10/2007
	150.000,00
	TED

				26/10/2007
	120.000,00
	Débito autorizado

30.7.		O Termo de Convênio previa obrigações do convenente que eram de conhecimento pleno do indigitado, conforme a "CLÁUSULÁ SEGUNDA - DAS OBRIGAÇÕES" (peça 1, p. 107 - 109) , especialmente quanto à manutenção dos recursos na conta específica e só os aplicar exclusivamente nas ações previstas pactuadas:
 (...) 
II - À CONVENENTE 
...
c) aplicar os recursos transferidos pela CONCEDENTE, exclusivamente, na execução das ações pactuadas; 
...
h) registrar em sua contabilidade analítica os atos e fatos administrativos de gestão dos recursos alotados por força do Convênio; 
...
j) manter os recursos transferidos pela CONCEDENTE em conta bancária individualizada, aberta exclusivamente para esse fim;   
30.8.	Não procede, realmente, a alegação do indigitado de que é incorreta a Irregularidade que lhe foi atribuída na Matriz de Responsabilização e que a culpa é inteiramente do Tesoureiro, que assumiu que agia de forma autônoma e sem qualquer ordem sua. Ora, o defendente foi devidamente informado da disponibilização dos recursos federais transferidos, que foram indicados no item precedente, pois, mediante ofício 05945 COCEC/CGCON/DEPIN/FUNASA, datado de 24/09/2007 (peça 1, p. 347) , foi-lhe comunicada a disponibilização dos referidos recursos. E, mesmo sabendo da disponibilização dos recursos, não cumpriu as obrigações citadas no item 30.7 anterior, com vista à manutenção do dinheiro na conta específica e de seu uso na execução das obras (que não foram iniciadas) . 
30.9.	A alegação do responsável de que caberia ao TCU a produção de provas para comprovar quem foram efetivamente os beneficiários da totalidade dos recursos repassados pela união, e que não foram utilizados no objeto do Convênio 2175/05 (Execução de Sistema de Resíduos Sólidos) não é procedente, por força do que dispõe o referido art. 70, parágrafo único, da Constituição Federal, bem assim o art. 93 do Decreto-Lei 200/1967 c/c o art. 66 do Decreto 93.872/1986, que impõem exclusivamente ao responsável pela aplicação dos recursos o ônus de comprovar sua boa e regular aplicação. 
30.10.	Tal entendimento está consolidado nesta Corte de Contas, conforme se verifica nos Acórdão 1577/2014-TCU-Segunda Câmara, 6.716/2015-TCU-1ª Câmara, 9.254/2015-TCU-2ª Câmara, 9.820/2015-TCU-2ª Câmara e 659/2016-TCU-2a Câmara.
30.11.	Desse modo, ao contrário do que supõe o responsável, a matriz de responsabilização está correta, inclusive o nexo causal e a culpabilidade nela dispostos, pois o ônus da prova recai sobre o gestor e não sobre o TCU, devendo o gestor fornecer todas as provas da regular aplicação dos recursos sob sua responsabilidade, em conformidade com os normativos vigentes e reiterada jurisprudência do TCU.
30.12.	Assim, a ausência de demonstração da boa e regular aplicação das verbas transferidas - como ocorreu nestes autos - enseja a responsabilização daquele que não cumpriu tal dever, nesse caso, o Sr. André Luiz Ceciliano, ex-prefeito e gestor do Convênio 2172/2005.
30.13.	Portanto, entende-se que o Sr. André Luiz Ceciliano é responsável pelo dano apurado, uma vez que é firme a jurisprudência deste Tribunal no sentido de que o ônus de comprovar a regularidade na aplicação dos recursos públicos compete ao gestor, por meio de documentação consistente, que demonstre cabalmente os gastos efetuados, bem como o nexo causal entre estes e os recursos repassados, conforme art. 70, parágrafo único, da Constituição Federal e art. 93 do Decreto-lei 200/1967, o que não ocorreu nos presentes autos, razão pela qual as razões de justificativa por ele apresentadas devem ser rejeitadas.
30.14.	Acerca da retirada do processo da pauta do julgamento telepresencial agendada para a Sessão do dia 23/6/2020, bem como da juntada do interrogatório e reanálise dos fatos trazidos, já houve atendimento.
30.15.	Assim, as novas alegações de defesa apresentadas pelo Sr. André Luiz Ceciliano (peças 54 e 55) não logram alterar as irregularidades a ele imputadas, e, dessa forma, devem ser rejeitadas integralmente. Ademais, inexistem nos autos elementos que demonstrem sua boa-fé ou a ocorrência de outros excludentes de culpabilidade.
Prescrição da Pretensão Punitiva
31.	Vale ressaltar que a pretensão punitiva do TCU, conforme Acórdão 1441/2016-TCU-Plenário, Relator Benjamin Zymler, que uniformizou a jurisprudência acerca dessa questão, subordina-se ao prazo geral de prescrição indicado no art. 205 do Código Civil, que é de dez anos, contado da data de ocorrência da irregularidade sancionada, nos termos do art. 189 do Código Civil, sendo este prazo interrompido pelo ato que ordenar a citação, a audiência ou a oitiva do responsável.
32.		No caso em exame, não ocorreu a prescrição, uma vez que a gestão do Sr. André Luiz Ceciliano veio até 03/04/2008, a vigência do Convênio 2172/05 foi até 19/09/2008, e o ato de ordenação da primeira citação do responsável foi assinado em 25/09/2014, a citação foi realizada (peças 11 e 12) .
33.	No tocante à nulidade do Acórdão 12126/2018-TCU-Segunda Câmara, deixa-se de tratar nesta instrução, uma vez que já analisados nos pronunciamentos e despacho de peças 50-52.
CONCLUSÃO
34.	A partir do exame técnico realizado acima, verifica-se que as alegações de defesa apresentadas pelo Sr. André Luiz Ceciliano não foram suficientes para sanear as irregularidades a ele atribuídas, ante a ausência de comprovação da boa e regular aplicação dos recursos transferidos da Fundação Nacional de Saúde à Prefeitura de Paracambi por força do Convênio 2172/2005, bem como da ausência de elementos que permitam concluir pela ocorrência de boa-fé ou de outros excludentes de culpabilidade no que tange à falha a ele imputada.
35.	Ademais, ao contrário da tese esposada pelo responsável, não se encontra caracterizado que o Município tenha se beneficiado dos recursos federais repassados pela Fundação Nacional de Saúde, com base nos extratos bancários e demais documentos apresentados nos autos.
36.	Entende-se cabível, diante do exposto, manter a proposta de exclusão do Município de Paracambi/RJ da relação processual, por não estar devidamente caracterizado que tenha se beneficiado dos recursos repassados pela Fundação Nacional de Saúde, o que inviabiliza a sua responsabilização.
37.	Por fim, conclui-se, portanto, pela imposição de responsabilização individual do Sr. André Luiz Ceciliano, ex-prefeito do Município de Paracambi-RJ, propondo-se o julgamento irregular de suas contas, a imputação do débito indicado na presente instrução e aplicação da multa prevista no art. 57 da Lei 8.443/1992.
PROPOSTA DE ENCAMINHAMENTO
38.	Ante todo o exposto, elevam-se os autos à consideração superior, para seu o envio Relator, Ministro Raimundo Carreiro, por intermédio da Douta Procuradoria, com as seguintes propostas:
	a) excluir o Município de Paracambi/RJ da relação processual;
	b) rejeitar as alegações de defesa apresentadas pelo Sr. André Luiz Ceciliano (CPF XXX.396.397-XX) ;
	c) julgar irregulares, com fundamento nos arts. 1º, inciso I; e 16, inciso III, alíneas "b" e "c", constantes da Lei 8.443/1992 c/c os arts. 19 e 23, inciso III, da mesma lei, e com os arts. 1º, inciso I; 209, incisos II e  III, 210 e 214, inciso III, todos do Regimento Interno do TCU, as contas do Sr. André Luiz Ceciliano (CPF XXX.396.397-XX) , condenando-o ao pagamento das quantias a seguir especificadas, com a fixação do prazo de quinze dias, a contar da notificação, para comprovar, perante este Tribunal (art. 214, inciso III, alínea "a", do Regimento Interno) , o recolhimento da dívida aos cofres da Fundação Nacional de Saúde, atualizada monetariamente e acrescida dos juros de mora, calculada a partir das datas discriminadas, até a data do recolhimento, na forma prevista na legislação em vigor: 
	VALOR (R$) 
	DATA DA OCORRÊNCIA
	ORDEM BANCÁRIA

	400.000,00
	17/8/2007
	2007OB909189

	231.815,37
	20/9/2007
	2007OB910517

	168.184,63
	20/9/2007
	2007OB910524

                  Valor do débito atualizado em 22/09/2020:  R$ 1.598.307,22
d) aplicar ao Sr. André Luiz Ceciliano (CPF XXX.396.397-XX) a multa prevista no art. 57 da Lei 8.443/1992 c/c o art. 267 do Regimento Interno, com a fixação do prazo de quinze dias, a contar da notificação, para comprovar, perante o TCU (art. 214, inciso III, alínea 'a', do Regimento Interno) , o recolhimento da dívida ao Tesouro Nacional, atualizada monetariamente desde a data do acórdão proferido até a do efetivo recolhimento, se for paga após o vencimento, na forma da legislação em vigor;
	e)		 autorizar, desde logo, nos termos do art. 28, inciso II, da Lei 8.443/1992, a cobrança judicial da dívida caso não atendida a notificação; e
	f) 		autorizar também, desde logo, se requerido, com fundamento no art. 26 da Lei 8.443, de 1992, c/c o art. 217, §§ 1º e 2º do Regimento Interno do TCU, o parcelamento das dívidas em até 36 parcelas, incidindo, sobre cada parcela, corrigida monetariamente, os correspondentes acréscimos legais, fixando-lhe o prazo de quinze dias, a contar do recebimento da notificação, para comprovarem, perante o Tribunal, o recolhimento da primeira parcela, e de trinta dias, a contar da parcela anterior, para comprovar os recolhimentos das demais parcelas, devendo incidir, sobre cada valor mensal, atualizado monetariamente, os juros de mora devidos, no caso do débito, na forma prevista na legislação em vigor, alertando o responsável de que a falta de comprovação do recolhimento de qualquer parcela importará o vencimento antecipado do saldo devedor, nos termos do § 2º do art. 217 do Regimento Interno deste Tribunal;
	g) encaminhar cópia da deliberação que vier a ser proferida, bem como do relatório e do voto que a fundamentarem, à Procuradoria da República no Rio de Janeiro, nos termos do art. 16, § 3º, da Lei 8.443/1992 c/c o art. 209, § 7º, do Regimento Interno do TCU, para adoção das medidas que entender cabíveis, informando-lhe que a presente deliberação, acompanhada do Relatório e do Voto que a fundamenta, está disponível para a consulta no endereço www.tcu.gov.br/acordaos, além de esclarecer que, caso requerido, o TCU poderá fornecer sem custos as correspondentes cópias, de forma impressa;
	h) encaminhar cópia da deliberação que vier a ser proferida, bem como do relatório e do voto que a fundamentarem, à Funasa e ao responsável, para ciência, informando-lhes que a presente deliberação, acompanhada do Relatório e do Voto que a fundamenta, está disponível para a consulta no endereço www.tcu.gov.br/acordaos, além de esclarecer que, caso requerido, o TCU poderá fornecer sem custos as correspondentes cópias, de forma impressa."
2.	O representante do Ministério Público junto ao TCU (peça 61) anuiu à proposta da unidade técnica, sem prejuízo de propor o seguinte ajuste:
"Este representante do Ministério Público junto ao Tribunal de Contas da União manifesta-se, em essência, de acordo com a proposta oferecida pela unidade técnica às peças 57/59. 
Em complemento, sugerimos que seja declarada a nulidade do Acórdão 12126/2018-TCU-Segunda Câmara (peça 46) , conforme consignado nos itens 18 e 19 da peça 57."
É o Relatório.

8.1. Nilza Maria Izolani e Oliveira e outros, representando Município de Paracambi - RJ.
8.2. Mauro Porto (12878/OAB-DF) e outros, representando André Luiz Ceciliano.

Procurador Marinus Eduardo De Vries Marsico.

TOMADA DE CONTAS ESPECIAL. CONVÊNIO. NÃO CONSECUÇÃO DOS OBJETIVOS PACTUADOS. CITAÇÃO. AUSÊNCIA DE INCLUSÃO DE NOME E NÚMERO DE OAB DOS ADVOGADOS. NULIDADE. EXCLUSÃO DO MUNICÍPIO DA RELAÇÃO PROCESSUAL. REJEIÇÃO DAS RAZÕES DE JUSTIFICATIVA DO PREFEITO SIGNATÁRIO DO AJUSTE. CONTAS IRREGULARES, DÉBITO E MULTA.

TOMADA DE CONTAS ESPECIAL (TCE)

Secretaria de Controle Externo de Tomada de Contas Especial (SecexTCE).

Cuidam os autos de Tomada de Contas Especial instaurada pela Fundação Nacional de Saúde, em desfavor do Senhor André Luiz Ceciliano, na condição de ex-Prefeito, e do Município de Paracambi-RJ, em razão da não execução do objeto do Convênio 2172/05, tendo por objeto a execução de Sistema de Resíduos Sólidos, com vigência estipulada, inicialmente de 23/12/2005 a 23/12/2006 e alterado para vigência até 19/9/2008, e com valor previsto de R$ 1.100.000,00, incluídos R$ 100.000,00 correspondentes à contrapartida do convenente.
Quanto ao mérito, acolho as conclusões dos pareceres uniformes da unidade técnica, com o ajuste proposto pelo Ministério Público junto ao Tribunal, as quais incorporo às minhas razões de decidir, sem prejuízo dos breves comentários que farei a seguir. 
Conforme registrou a unidade instrutiva, o Tribunal, mediante o Acórdão 12126/2018-TCU-Segunda Câmara (peça 46) , julgou irregulares as contas de André Luiz Ceciliano, tendo sido este responsável condenado em débito e apenado com a multa prevista no art. 57 da Lei 8.443, de 16/7/1992.
Posteriormente, verificou-se não ter constado da pauta da sessão de julgamento o nome e o número de inscrição na OAB dos advogados Sra. Juliana Tavares Almeida (OAB/DF 12794) , Sr. Mauro Porto (OAB/DF 12878) e Sr. Rodolfo Gil Moura Rebouças (OAB/DF 31994) (procuração à peça 41, p. 2) .
Em seguida, o responsável juntou novos elementos de defesa (peças 54 e 55) , os quais, em respeito aos princípios do contraditório e da ampla defesa, determinei que fossem reanalisados pelas instâncias instrutivas.
Compulsando aos autos na presente ocasião, verifico que os elementos juntados, em essência, repisam e reforçam linhas de defesa anteriormente refutadas nos autos.
Por essa razão, sem prejuízo de propor a nulidade do Acórdão 12126/2018-TCU-Segunda Câmara, conforme sugeriu o representante do Parquet, em face do erro na pauta de julgamento e a não inclusão das informações necessárias à intimação dos advogados, considero que permanecem válidas as seguintes considerações que realizei no voto condutor da decisão ora tornada sem efeito: 
"10.	Concordando com esse entendimento, a unidade técnica realizou a citação solidária no valor histórico de R$ 800.000,00, do Município de Paracambi-RJ e do Sr. André Luiz Ceciliano, anuindo ao entendimento do Controle Interno. Registro, por oportuno, não se ter operado o instituto da prescrição, tendo em vista que as irregularidades apuradas ocorreram em 2007, portanto, há menos de 10 anos do ato que determinou a citação, em 2014.
11.	Decorridos os prazos para respostas, tanto o município quanto o ex-prefeito quedaram-se inertes.
12.	No entanto, o ex-prefeito apresentou, intempestivamente, suas alegações de defesa em 16/3/2015, reiterando-as em 7/10/2015, motivo pelo qual, com a anuência do MP/TCU, o então Relator determinou a restituição dos autos à Secex-RJ, em observância aos princípios do contraditório e da ampla defesa, da verdade material e do formalismo moderado, tendo sido a análise reproduzida no relatório precedente.
13.	Cumpre registrar que, na fase interna, o Sr. André admite que os recursos, repassados em razão do convênio em referência, foram transferidos da conta corrente específica para outra conta corrente de titularidade da Prefeitura Municipal de Paracambi, com objetivo de pagamento de despesas relativas à folha de pagamento.
14.	Entretanto, em suas alegações de defesa, apresenta, em síntese, os seguintes argumentos: (i) utilização dos recursos para pagamentos diversos, os quais teriam beneficiado à prefeitura (peça 20, p. 1, 4) ; (ii) que cabia ao prefeito sucessor da continuidade à execução do convênio, afirmando que seu mandato findou em 3/4/2008, e que o convênio ainda estava em vigor nesta data (peça 20, p. 2-4) ; (iii) que agiu de boa-fé (peça 20, p.6) . 
15.	Em relação ao primeiro argumento, verifico que as irregularidades ocorreram na gestão do Sr. André. Conforme exposto pela unidade técnica na instrução à peça 25, p.5, os recursos federais foram creditados na conta específica do Convênio 2.172/2005, aplicados na conta poupança e, posteriormente, movimentados por meio de débito autorizado e de Transferência Eletrônica Disponível (TED) , conforme demonstrativo abaixo:
	ORDEM BANCÁRIA
	DATA DA OCORRÊNCIA
	VALOR (R$) 
	DATA DE SAQUE DA POUPANÇA
	VALOR (R$) 
	TIPO DE MOVIMENTAÇÃO

	2007OB909189
	17/8/2007
	400.000,00
	13/9/2007
	400.000,00
	Débito autorizado

	2007OB910517
	20/9/2007
	231.815,37
	27/9/2007
	130.000,00
	Débito autorizado

	2007OB910524
	20/9/2007
	168.184,63
	2/10/2007
	150.000,00
	TED

				26/10/2007
	120.000,00
	Débito autorizado

15. Após análise dos novos documentos e alegações trazidos pelo responsável (peças 29 a 31) , a unidade técnica evidenciou que parte dos recursos foram transferidos para a conta da prefeitura (R$ 670.000,00) , restando R$ 130.000,00 sem comprovação quanto ao crédito em face da divergência temporal. 
16.	No entanto, em que pese os débitos na conta da prefeitura estarem com a observação de que seriam destinados para a folha de pagamento (peça 29, p. 9-12) , a unidade técnica identificou que tratavam de pagamentos diversos a outras pessoas jurídicas, conforme se denota do seguinte trecho do Relatório precedente:
45.	Os débitos na conta da prefeitura, em valores diferentes, são informados como "folha de pagamento" (peça 29, p. 9-12) , em documentos de que são referentes, por exemplo, a uma autorização de pagamento a uma cooperativa de serviços sediada em São João do Meriti (filial a que foi feito o pagamento) , a qual é acusada de fraudes em diversas prefeituras no interior do Estado do Rio de Janeiro. Outro pagamento foi efetuado a outra cooperativa, sediada em Paracambi.
17.	Nesse ponto, os documentos constantes dos autos são insuficientes para estabelecer o nexo de causalidade entre os recursos transferidos para a conta da prefeitura e o aproveitamento do município, visto que não há nos autos comprovação do efetivo benefício para a comunidade. Convém ressaltar que, em linha com os entendimentos consignados pelo Plenário deste Tribunal, nos Acórdão 1719/2014 e 344/2015, a mera transferência dos recursos da conta do convênio para a conta da prefeitura não autoriza a conclusão de sua aplicação em benefício do município. Ademais, as despesas que seriam pagas com recursos próprios da prefeitura devem estar consignadas na lei do orçamento e nos demonstrativos contábeis. No momento que recursos extra orçamentários são lançados na conta da prefeitura, perde-se o controle de sua aplicação.
18.	Então, a atribuição de responsabilidade pelo débito ao ente levaria à dupla penalização da unidade federada, que já não usufruiu do serviço objeto do convênio à época, em consonância com o entendimento esposado no Acórdão 2651/2015-TCU-Segunda Câmara, motivo pelo qual, anuo a proposta exclusão do município da relação processual.
19.	Já o prefeito sucessor foi excluído do rol de responsáveis pelo órgão de Controle Interno, concordando a unidade técnica com esse raciocínio. Nesse passo, apesar de ter assumido a gestão ainda na vigência do convênio (restando menos de 4 meses para o seu fim) , verifico que não havia elementos para a continuidade da obra conveniada, visto que já não existia mais saldo disponível, nem mesmo qualquer contrato versando sobre seu objeto, bem como não ter havido transferência de recursos nesse ínterim. Os elementos, constantes nos autos à peça 2, p. 265, apontam que, à despeito das dificuldades em prestar contas, foram realizadas medidas administrativas no âmbito da prefeitura para a busca do ressarcimento do débito, bem como firmado compromisso para a realização da obra, o que, de fato, parece ter sido alcançado como mostram as notícias e as fotos colacionadas nos autos, permitindo a elisão de sua responsabilidade (peças 30-31 e 33-37) .
20.	No que tange ao objeto, igualmente, verifico que não há comprovação do nexo de causalidade entre os recursos do convênio e as obras implantadas em 2010, conforme notícias juntadas às peças 33-37. Importante registrar que as fotos trazidas pelo gestor também não são capazes de comprovar esse nexo (peças 30 e 31) , mormente não haver identificação do convênio em nenhuma delas, sendo parte delas datadas de 15/12/2012 (peça 30, p.3-5) , ou seja, mais de quatro anos após o fim da vigência do convênio."
Adicionalmente, deixo de acolher às solicitações do responsável para a realização de novas diligências, uma vez que a jurisprudência desta Corte é no sentido de que cabe ao responsável produzir as evidências necessárias para comprovar o adequado uso de recursos públicos, não cabendo ao TCU, a pedido do responsável, realizar diligências para obtenção de provas adicionais às que se encontram no processo (e.g. Acórdão 3343/2019-TCU-Primeira Câmara | Rel. Ministro-Substituto Augusto Sherman e Acórdão 5920/2016-TCU-Segunda Câmara | Rel. Ministro Vital do Rêgo) .
 Com efeito, há jurisprudência pacífica no âmbito desta Corte de Contas no sentido de que, ex vi do art. 70, parágrafo único, da Constituição Federal, e do art. 93 do Decreto-lei nº 200/1967, o ônus de comprovar a regularidade integral na aplicação dos recursos públicos compete ao gestor, por meio de documentação consistente, que demonstre cabalmente os gastos efetuados, bem assim o nexo causal entre estes e os recursos repassados, o que não ocorreu no presente caso, ante a constatada ausência de documentação apta a comprovar a regular aplicação dos valores disponibilizados e falta de comprovação da obra objeto do convênio foi realizada com os recursos transferidos. 
Em relação à alegada boa-fé, não merecem reparos as análises constantes dos autos. Restou comprovado que as condutas do responsável foram reprováveis e que atingiram frontalmente dispositivos legais que buscam garantir a integridade da aplicação dos recursos transferidos, ocasionando a impossibilidade de estabelecer o nexo entre os débitos ocorridos na conta do convênio e seu objeto.
Com isso, uma vez constatada a existência do débito apontado nos autos e não tendo o responsável comprovado o recolhimento do valor correspondente, não há outro encaminhamento a ser dado ao presente processo que não o julgamento pela irregularidade das contas de André Luiz Ceciliano, com fulcro nos arts. 1º, inciso I, 16, inciso III, alínea "c", 19 e 23, inciso III, da Lei 8.443/1992 e nos arts. 1º, inciso I, 209, inciso III, 210 e 214, inciso III, do Regimento Interno desta Corte, e condená-lo ao pagamento do débito apurado, devidamente atualizado a partir da data da efetiva disponibilização dos recursos.
Considero, ainda, apropriado aplicar-lhe a multa individual, conforme previsão dos arts. 19, caput, in fine, e 57 da Lei 8.443/1992, e do art. 267 do Regimento Interno, cujo valor, em face do montante atualizado do débito, fixo em R$ 150.000,00 (cento e cinquenta mil reais) .
	Ante o exposto, incorporando às minhas razões de decidir os pareceres às peças 48-51 e 38-40, VOTO para que o Tribunal adote a deliberação que ora submeto a este Colegiado.
TCU, Sala das Sessões Ministro Luciano Brandão Alves de Souza, em 25 de maio de 2021.
AROLDO CEDRAZ 
Relator